臺灣臺南地方法院刑事判決
110年度訴字第1316號
公  訴  人  臺灣臺南地方檢察署檢察官
被      告  李政忠



指定辯護人  公設辯護人  林宜靜  
上列被告因違反毒品危害防制條例案件，經檢察官提起公訴（11
0年度偵字第17572號、第22755號），本院判決如下：
    主  文
李政忠販賣第二級毒品，累犯，處有期徒刑壹年拾月，扣案之OP
PO廠牌行動電話壹支（搭配門號○○○○○○○○○○號SIM卡壹張）沒收
；未扣案販賣毒品所得新臺幣參仟元沒收，於全部或一部不能沒
收或不宜執行沒收時，追徵其價額。
    事  實
一、李政忠明知甲基安非他命係毒品危害防制條例第2條第2項第
    2款所列之第二級毒品，非經許可，不得非法持有、販賣，
    竟基於販賣第二級毒品甲基安非他命以營利之犯意，於民國
    110年7月14日凌晨3時28分至同日下午5時許，持用OPPO廠牌
    行動電話搭配門號0000000000號SIM卡以通訊軟體LINE與張
    文凱聯繫後，旋即在臺南市○○區○○路0號前，將甲基安非他
    命1包販賣予張文凱，並得款新臺幣（下同）3千元。
二、案經臺南市政府警察局永康分局報告臺灣臺南地方檢察署檢
    察官偵查起訴。
    理  由
一、程序方面： 
  ㈠按被告以外之人於審判外之言詞或書面陳述，除法律有規定
    者外，不得作為證據，刑事訴訟法第159條第1項固定有明文
    ；惟被告以外之人於審判外之陳述，雖不符同法第159條之1
    至第159條之4之規定，而經當事人於審判程序同意作為證據
    ，法院審酌該言詞陳述或書面陳述作成時之情況，認為適當
    者，亦得為證據。又當事人、代理人或辯護人於法院調查證
    據時，知有第159條第1項不得為證據之情形，而未於言詞辯
    論終結前聲明異議者，視為有前項之同意，同法第159條之5
    第1、2項亦定有明文。經查，被告及其辯護人對本判決下列
    引用之被告以外之人於審判外之言詞或書面之陳述，均同意
    作為證據（本院卷第113頁），本院於審理時提示上開審判
    外陳述之內容並告以要旨，且經檢察官、被告及其辯護人到
    庭表示意見，均未於言詞辯論終結前對該等審判外陳述之證
    據資格聲明異議，故本院審酌被告以外之人審判外陳述作成
    時之情況，並無不能自由陳述之情形，亦未見有何違法取證
    或其他瑕疵，且與待證事實具有關聯性，認為以之作為證據
    應屬適當，自均有證據能力。
　㈡本判決下列所引用之其餘文書證據，並無證據證明係公務員
    違背法定程序所取得，亦無顯有不可信之情況，且經本院於
    審理期日提示予被告及其辯護人辨識而為合法調查，該等證
    據自得作為本案裁判之資料。
二、認定犯罪事實所憑之證據及理由：
  ㈠訊據被告對於上揭犯罪事實，於警詢、偵訊、本院準備程序
    及審理程序均坦承不諱，核與證人張文凱於警詢及偵訊之證
    述情節大致相符（警卷第133頁至第137頁、第145頁至第148
    頁、偵卷第85頁至第89頁），且有本院110聲搜831號搜索票
    、臺南市政府警察局永康搜索扣押筆錄、扣押物品目錄表各
    1份（警卷第83頁至第89頁），暨被告與證人張文凱之通訊
    軟體LINE（110年7月14日）對話紀錄翻拍照片6張、110年7
    月14日監視器畫面翻拍照片17張、搜索過程及扣案物照片6
    張（警卷第23頁至第37頁、第93頁至第94頁）在卷可佐。而
    證人張文凱有施用毒品之前案紀錄，此有其之臺灣高等法院
    被告前案紀錄表在卷可參，可見證人張文凱確有取得毒品之
    需求，且依其自身經驗亦能證實取得毒品之類別。故此部分
    事實，堪信為真實。
　㈡按「安非他命」、「甲基安非他命」均係屬毒品危害防制條
    例第2 條第2 項第2 款所列之第二級毒品，安非他命多為硫
    酸鹽或鹽酸鹽，可溶於水，為白色、略帶苦味之結晶，甲基
    安非他命亦多為硫酸鹽或鹽酸鹽，可溶於水，亦為白色、略
    帶苦味之似冰糖狀結晶，但使用劑量及致死劑量，仍屬有別
    ，且目前國內發現者都為甲基安非他命的鹽酸鹽，國內緝獲
    之安非他命藥物，多為甲基安非他命，有行政院衛生署管制
    藥品管理局（現改制為衛生福利部食品藥物管理署）93年02
    月09日管檢字第0930001092號函、93年12月22日管檢字第09
    30012251號函闡述甚詳，可見安非他命與甲基安非他命係毒
    性有差別之第二級毒品（最高法院97年度台上字第4536號判
    決意旨參照）。而參酌安非他命在國內取得不易，施用情形
    較少，且衡諸一般施用毒品者對於所施用之毒品究為「安非
    他命」、「甲基安非他命」，並無辨明之能力等情，足認被
    告及證人張文凱於本案相關警詢、檢察官偵訊及本院審理中
    所述毒品「安非他命」應係「甲基安非他命」，亦應堪認定
    。
　㈢按販賣毒品之行為，本無一定之公定價格，是其各次買賣價
    格，當亦各有差異，或隨供需雙方之資力、關係之深淺、需
    求之數量、貨源充裕與否、販賣者對於資金之需求如何，殷
    切與否，以及政府查緝之態度，進而為各種不同之風險評估
    ，而為機動性調整，是其價格標準，自非一成不變。況且，
    販賣者從各種「價差」或「量差」或係「純度」謀取利潤方
    式，或有差異，然其所圖利益之非法販賣行為目的，則屬相
    同，並無二致。因之，販賣利得，除經行為人（被告）坦承
    ，或其價量至臻明確，確實難以究其原委。但依一般民眾普
    遍認知毒品之非法交易，向為政府查禁森嚴，且重罰不寬貸
    ，衡諸常情，倘非有利可圖，絕無平白甘冒被重罰高度風險
    之理，從而，舉凡其有償交易，除足反證其確另基於某種非
    圖利本意之關係外，通常尚難因無法查悉其買進、賣出之差
    價，而諉無營利之意思，或阻卻販賣犯行之追訴（最高法院
    87年度台上字第3164號判決意旨參照）。況查，販賣毒品之
    行為，係行為人基於營利之目的，而販入或賣出毒品而言。
    販賣毒品者，其主觀上須有營利之意圖，且客觀上有販賣之
    行為即足構成，至於實際上是否已經獲利則非所問。即於有
    償讓與他人之初，係基於營利之意思，並著手實施，而因故
    無法高於購入之原價出售，最後不得不以原價或低於原價讓
    與他人時，仍屬販賣行為。必也始終無營利之意思，縱以原
    價或低於原價有償讓與他人，方難謂為販賣行為，而僅得以
    轉讓罪論處（最高法院93年度台上字第1651號判決意旨參照
    ），查被告與證人張文凱無特殊之交情，且毒品價昂，被告
    豈敢甘冒遭刑事追訴之風險，將甲基安非他命交付予證人張
    文凱並收取金錢，自係其間有利可圖，足見被告主觀上確有
    營利之意圖甚明。被告有於事實欄所示之時、地販賣第二級
    毒品應堪予認定。
  ㈣綜上，本件事證明確，被告上開犯行，足以認定，應依法論
    科。　
三、論罪科刑： 　　
　㈠核被告所為，係犯毒品危害防制條例第4條第2項之販賣第二
    級毒品罪。被告持有第二級毒品甲基安非他命之低度行為，
    為販賣第二級毒品之高度行為所吸收，均不另論罪。被告前
    因施用毒品案件，經本院以107年度易字第950號判決判處有
    期徒刑7月確定；又因施用毒品案件，經臺灣屏東地方法院
    以107年度易字第843號判決判處有期徒刑8月確定；再因施
    用毒品案件，經本院以107年度簡字第3079號判決判處有期
    徒刑5月確定，上開案件嗣經本院以108年度聲字第736號裁
    定應執行有期徒刑1年2月確定，於109年11月21日徒刑執行
    完畢出監，有臺灣高等法院被告前案紀錄表在卷足憑，又參
    酌司法院大法官釋字第775號解釋意旨，審酌被告前業有毒
    品案件，卻未能謹慎守法，再犯本案販賣毒品罪，刑罰反應
    力薄弱，依罪刑相當原則，應依刑法第47條第1項規定以累
    犯論處並加重其刑（惟法定刑為無期徒刑部分，依法不得加
    重）。
  ㈡按犯第4條至第8條之罪於偵查及歷次審判中均自白者，減輕
    其刑，毒品危害防制條例第17條第2項訂有明文。依該規定
    旨在獎勵犯罪人之悛悔，同時使偵查或審判機關易於發現真
    實，以利毒品查緝，俾收防制毒品危害之效。而所謂自白乃
    對自己之犯罪事實全部或主要部分為肯定供述之意。經查，
    被告就犯罪事實之販賣第二級毒品罪，於偵查及本院審理時
    均自白犯行，應依毒品危害防制條例第17條第2項規定，減
    輕其刑。又按犯第4條至第8條、第10條或第11條之罪，供出
    毒品來源，因而查獲其他正犯或共犯者，減輕或免除其刑，
    毒品危害防制條例第17條第1項定有明文。查被告於警詢時
    供稱其前揭販賣甲基安非他命之毒品來源為林泯均、吳俊廷
    ，檢警因而循線查獲林泯均於110年7月10日販賣第二級毒品
    予被告等情，有臺灣橋頭地方檢察署檢察官之批示、及該署
    110年度偵字第14704號、111年度偵字第3152號起訴書各1份
    在卷可查（本院卷第159頁、第165頁至第169頁），足證被
    告確實有供出毒品上手而查獲之事實，是本案被告所涉犯之
    販賣毒品犯行，應依毒品危害防制條例第17條第1項之規定
    予以減輕其刑，並依法先加後遞減之（法定刑為無期徒刑部
    分，僅減輕之）。
　㈢爰審酌被告非法販毒謀利，無視於國家防制毒品危害之禁令
    ，犯下本案之販賣毒品行為，其所為未能正視毒品所可能對
    他人健康造成之戕害，及對社會治安之危害，本不宜寬待，
    惟念被告犯後坦承犯行，且其販賣甲基安非他命之次數僅1
    次、對象僅1人，為原有施用毒品習性之人，並無廣為散發
    毒害之情，並積極供出毒品上手，顯見犯後態度佳，兼衡被
    告自陳與兄弟同住，未婚，無子，前以電鍍及網拍為業，及
    本案犯罪動機、情節、智識程度等一切情狀，量處如主文所
    示之刑。
　㈣末犯毒品危害防制條例第4條至第9條之罪者，其供犯罪所用
    之物，不問屬於犯罪行為人與否，均沒收之，毒品危害防制
    條例第19條第1項定有明文。查扣案被告所有之OPPO廠牌行
    動電話搭配門號0000000000號SIM卡，為被告犯本案販賣毒
    品所用之物，應依毒品危害防制條例第19條第1項之規定宣
    告沒收之。末按犯罪所得，屬於犯罪行為人者，沒收之；前
    二項之沒收，於全部或一部不能沒收或不宜執行沒收時，追
    徵其價額，刑法第38條之1第1項前段、第3項定有明文。查
    被告就事實欄之販賣毒品實際所得，雖未據扣案，然既屬被
    告所有，自應依前開規定宣告沒收，並諭知於全部或一部不
    能沒收或不宜執行沒收時，追徵其價額。至於其餘扣案物則
    未見與本案有何關聯，均不予宣告沒收之，附此敘明。
據上論斷，應依刑事訴訟法第299條第1項前段，毒品危害防制條
例第4條第2項、第17條第1項、第2項、第19條第1項，刑法第11
條、第47條第1項、第38條之1第1項前段、第3項，判決如主文。
本案經檢察官蔡宜玲提起公訴，檢察官蘇聖涵到庭執行職務。
中　　華　　民　　國　　111 　年　　4 　　月　　26　　日
                  刑事第八庭  審判長法  官  鄭燕璘
                                    法  官  郭瓊徽
                                    法  官  陳碧玉
以上正本證明與原本無異。
如不服本判決應於收受本判決後20日內向本院提出上訴書狀，並
應敘述具體理由。其未敘述上訴理由者，應於上訴期間屆滿後20
日內向本院補提理由書狀（均須按他造當事人之人數附繕本）「
切勿逕送上級法院」。 
　　　　　　　　　　　　　　　　　  書記官　詹淳涵　　　
中　　華　　民　　國　　111 　年　　4 　　月　　26　　日


附錄本件論罪科刑法條全文：
毒品危害防制條例第4條 
製造、運輸、販賣第一級毒品者，處死刑或無期徒刑；處無期徒
刑者，得併科新臺幣3,000萬元以下罰金。
製造、運輸、販賣第二級毒品者，處無期徒刑或10年以上有期徒
刑，得併科新臺幣1,500萬元以下罰金。
製造、運輸、販賣第三級毒品者，處7年以上有期徒刑，得併科
新臺幣1,000萬元以下罰金。
製造、運輸、販賣第四級毒品者，處5年以上12年以下有期徒刑
，得併科新臺幣500萬元以下罰金。
製造、運輸、販賣專供製造或施用毒品之器具者，處1年以上7年
以下有期徒刑，得併科新臺幣150萬元以下罰金。
前五項之未遂犯罰之。